臺灣桃園地方法院刑事判決
110年度審訴字第817號
公  訴  人  臺灣桃園地方檢察署檢察官 
被      告  楊名遠


上列被告因違反廢棄物清理法案件，經檢察官提起公訴（110年
度偵字第19241號），被告於本院準備程序中就被訴事實為有罪
之陳述，經告以簡式審判之旨，並聽取意見後，本院合議庭裁定
由受命法官獨任進行簡式審判程序，判決如下：
    主  文
楊名遠犯廢棄物清理法第四十六條第四款之非法清除廢棄物罪，
處有期徒刑壹年。緩刑貳年，緩刑期間付保護管束，並應向指定
之政府機關、政府機構、行政法人、社區或其他符合公益目的之
機構或團體提供肆拾小時之義務勞務。
未扣案之犯罪所得新臺幣柒仟元沒收，於全部或一部不能沒收或
不宜執行沒收時，追徵其價額。
    事  實
一、楊名遠明知從事廢棄物清除、處理，應向所屬之縣（市）主
    管機關或中央主管機關委託之機關申請核發公民營廢棄物清
    除、處理機構許可文件後，始得從事清除、處理廢棄物業務
    。詎楊名遠未領有廢棄物清除、處理許可文件，竟基於未依
    規定領有廢棄物清除許可文件即從事廢棄物清除、處理之犯
    意，於民國110年2月4日某時，以新臺幣（下同）7,000元之
    代價，接受不知情之黃桂洸委託，為黃桂洸清除其整修位於
    桃園市○○區○○路0段000號農舍時所拆除之廢屋瓦片、廢木板
    、廢塑膠及垃圾等一般事業廢棄混合物（下均稱本案廢棄混
    合物），續於110年2月6日某時，陸續駕駛其所有車牌號碼0
    00-0000號自用小客貨車及所承租車牌號碼不詳之自用小貨
    車，將本案廢棄混合物載運至桃園市○○區○○○路0號附近茶園
    傾倒而棄置該處，共計2次。嗣經桃園市政府環保局人員獲
    報後前往現場稽查，始循線查悉上情。
二、案經桃園市政府警察局龍潭分局報告臺灣桃園地方檢察署檢
    察官偵查起訴。
    理  由
一、被告楊名遠所犯之罪，為死刑、無期徒刑、最輕本刑3年以
    上有期徒刑或高等法院管轄第一審案件以外之罪，而被告於
    本院程序中，就被訴事實為有罪之陳述，經本院告知簡式審
    判程序意旨，並聽取公訴人、被告之意見後，依刑事訴訟法
    第273條之1第1項之規定合議裁定由受命法官獨任進行簡式
    審判程序。
二、上揭事實，業據被告於警詢、偵訊、本院準備程序及審理中
    均坦承不諱【見臺灣桃園地方法院檢察署110年度偵字第192
    41號卷（下稱偵字卷）第9-12頁、第53-55頁、本院卷第34
    頁、第40-41頁】，核與證人劉張蘭妹、黃桂洸分別於警詢
    、偵訊中之證述情節（見偵字卷第19-23頁、第27-29頁、第
    53-57頁）相符，並有桃園市政府環境保護局環境稽查工作
    紀錄表暨檢附現場稽查照片各1份在卷可佐（見偵字卷第33-
    37頁、第39-42頁），是認被告上開任意性自白，核與事實
    相符，足堪採信。本件事證明確，被告上揭犯行，已堪認定
    ，應予依法論科。
三、論罪科刑：
（一）核被告楊名遠所為，係犯廢棄物清理法第46條第4款前段
      之非法清除廢棄物罪。
（二）按刑事法若干犯罪行為態樣，本質上原具有反覆、延續實
      行之特徵，立法時既予特別歸類，定為犯罪構成要件之行
      為要素，則行為人基於概括犯意，在密切接近之一定時、
      地持續實行之複次行為，倘依社會通念，於客觀上認為符
      合一個反覆、延續性之行為概念者，於刑法評價上，即應
      僅成立一罪。學理上所稱之「集合犯」之職業性、營業性
      或收集性等具有重複特質之犯罪均屬之，而修正前廢棄物
      清理法第46條第4款之罪，係以未依同法第41條第1項規定
      領得廢棄物清除、處理許可文件之人，作為犯罪主體，依
      同法第41條第1項前段以觀，乃謂從事廢棄物清除、處理
      業務者，應申請核發許可文件。是本罪之成立，本質上即
      具有反覆性及延續性，倘行為人基於概括之犯意，在密切
      接近之一定時間及空間內，反覆從事廢棄物之清除、處理
      ，無非執行業務所當然，於行為概念上，應認屬集合犯，
      而為包括一罪，無連續犯或併合論罪可言（最高法院95年
      度台上字第1079號、95年度台上字第2630號判決意旨可資
      參照）。查被告明知未依規定領有廢棄物清除之許可文件
      ，不得從事廢棄物之清除，並於事實欄一所示之時間，有
      多次非法從事廢棄物清除之行為，惟其所為係反覆從事廢
      棄物之清除行為，本具反覆從事性質及延續性，應為集合
      犯之包括一罪。
（三）爰以行為人之責任為基礎，審酌被告未依法向主管機關申
      請核發廢棄物清除許可文件，貪圖私利而載運本案廢棄混
      合物任意傾倒於他處，不僅影響環保機關對於廢棄物清除
      行為之管理及處置，亦嚴重危害環境衛生及安全甚鉅，所
      為非是，惟念及被告犯後坦承犯行，態度良好，且業於11
      0年8月8日將本案廢棄混合物合法清運完畢，現場回復原
      狀，業據被告供承在卷等情（見本院卷第35頁），併考量
      被告於本院審理程序中自述之工作、家庭及生活狀況（見
      本院卷第42頁），暨其犯罪之動機、目的、手段等一切情
      狀，量處如主文所示之刑，以示懲儆。
（四）末查，被告前未曾因故意犯罪受有期徒刑以上刑之宣告，
      此有臺灣高等法院被告前案紀錄表1份在卷可考，其因一
      時失慮，而誤罹刑典，事後已坦承犯行，尚具悔悟之意，
      本院認被告經此偵審程序之教訓，應能知所警愓，信無再
      犯之虞，因認對被告所處之刑以暫不執行為適當，爰依刑
      法第74條第1項第1款規定，併予宣告緩刑2年，以勵自新
      。又被告便宜行事，顯示其守法觀念不足，為使被告於緩
      刑期間內，能知所戒惕，並導正其行為，爰依刑法第74條
      第2項第5款規定，命被告向政府機關、政府機構、行政法
      人、社區或其他符合公益目的之機構或團體提供40小時之
      義務勞務，及依刑法第93條第1項第2款之規定，諭知於緩
      刑期間付保護管束，俾使被告培養正確法治觀念。
四、沒收：
（一）被告於偵訊及本院審理中均供稱：向黃桂洸收取7,000元
      等語（見偵字卷第54頁、本院卷第35頁）。是被告本案非
      法清理廢棄物之犯罪所得共計7,000元，應依刑法第38條
      之1第1項前段宣告沒收，然因上開財物未據扣案，爰依刑
      法第38條之1第3項規定，於全部或一部不能沒收或不宜執
      行沒收時，追徵其價額。
（二）按供犯罪所用、犯罪預備之物或犯罪所生之物，屬於犯罪
      行為人者，得沒收之。但有特別規定者，依其規定；宣告
      前開沒收，有過苛之虞、欠缺刑法上之重要性、犯罪所得
      價值低微，或為維持受宣告人生活條件之必要者，得不宣
      告或酌減之，刑法第38條第2項、第38條之2第2項分別定
      有明文。經查，被告用以犯本案非法清理廢棄物罪所使用
      之車牌號碼000-0000號自用小客貨車，固為被告所有（見
      偵字卷第54頁、本院卷第47頁），且為本案犯罪所用之物
      ，本應諭知沒收，然被告於本院準備程序時供稱：當時剛
      好沒有工作，所以才想要賺這個錢等語（見本院卷第35頁
      ）；復佐以被告另使用租賃貨車載運本案廢棄混合物等情
      ，足徵被告非於購入前開自用小客貨車之始即專係為違法
      使用，並衡以被告於本院審理時所自述之現況及本案犯罪
      所得等節，若將上開自用小客貨車沒收，可能影響生計，
      而有過苛之虞，為符比例原則，並利自新，此部分本院認
      為尚無宣告沒收之必要，爰不予宣告沒收。至被告於偵訊
      時供稱：是用自己的廂型車及租來的貨車分兩次到該處傾
      倒等語（見偵字卷第54頁），是前開車牌號碼不詳之租賃
      用貨車既非被告所有，卷內亦無事證可資查閱該車之車籍
      資料，亦無從宣告沒收，併此敘明。
據上論斷，應依刑事訴訟法第273 條之1 第1 項、第299 條第1
項前段，判決如主文。　　　
本案經檢察官盧奕勳提起公訴，檢察官賴瀅羽到庭執行職務。
中    華    民    國   111    年    2     月    25    日
                  刑事審查庭  法  官  陳俐文
以上正本證明與原本無異。
如不服本判決應於收受判決後20日內向本院提出上訴書狀，並應
敘述具體理由。其未敘述上訴理由者，應於上訴期間屆滿後20日
內向本院補提理由書(均須按他造當事人之人數附繕本)「切勿逕
送上級法院」。 

　　　　　　　　　　　　　　　書記官　陳俐蓉
中　　華　　民　　國　　111 　年　　2 　　月　　25　　日
廢棄物清理法第46條
有下列情形之一者，處1年以上5年以下有期徒刑，得併科新臺幣
1千5百萬元以下罰金：
一、任意棄置有害事業廢棄物。
二、事業負責人或相關人員未依本法規定之方式貯存、清除、處
    理或再利用廢棄物，致污染環境。
三、未經主管機關許可，提供土地回填、堆置廢棄物。
四、未依第41條第1項規定領有廢棄物清除、處理許可文件，從
    事廢棄物貯存、清除、處理，或未依廢棄物清除、處理許可
    文件內容貯存、清除、處理廢棄物。
五、執行機關之人員委託未取得許可文件之業者，清除、處理一
    般廢棄物者；或明知受託人非法清除、處理而仍委託。
六、公民營廢棄物處理機構負責人或相關人員、或執行機關之人
    員未處理廢棄物，開具虛偽證明。